【裁判字號】    95,訴,468
【裁判日期】    951003
【裁判案由】    藥事法
【裁判全文】
臺灣基隆地方法院刑事判決               95年度訴字第468號
公  訴  人  臺灣基隆地方法院檢察署檢察官
被      告  甲○○
                    號
上列被告因違反藥事法等案件，經檢察官提起公訴（95年度偵字
第2373號），被告於準備程序中就被訴事實為有罪之陳述，經本
院合議庭裁定由受命法官獨任進行簡式審判程序，本院判決如下
：
    主  文
甲○○連續明知為偽藥而販賣，處有期徒刑捌月。緩刑年。
    事  實
一、甲○○係設於臺北市○○路200 巷83號「聯合中醫診所」之
    負責人（本身非醫師，亦未替病患看診），明知某真實姓名
    年籍不詳之成年男子所販賣之香港腳藥品含有苯甲酸（Benz
    oic Acid）之外用皮膚藥類成分之甲類成藥，係未經主管機
    關核准，擅自製造之偽藥，竟基於販賣偽藥之概括犯意，自
    民國91年間某日起至93年7 月間某日止，以每罐新臺幣（下
    同）70元之價格，陸續向該成年男子販入約200 瓶（起訴書
    誤繕為1,000 瓶，業據蒞庭檢察官當庭更正）前述偽藥後，
    自91年間某日起，至93年7 月間某日止，在上開診所內，以
    每瓶100 元之價格，連續售予不特定之看診病患，最後一次
    係劉永茂（業經臺灣台中地方法院檢察署提起公訴，現由臺
    灣臺中地方法院審理中），於93年7 月23日以電話向尤續瀚
    訂購上開偽藥100瓶，並於同年7月27日取得上開偽藥。劉永
    茂取得上開偽藥後，再轉售予臺中市○○街256號1樓之中鎂
    中醫診所，嗣臺中市衛生局於93年10月13日執行不法藥物聯
    合稽查專案時，於中鎂中醫診所內查獲上開偽藥1 瓶，經行
    政院衛生署藥物食品檢驗局檢出含Benzoic Acid藥品之成分
    ，始查悉上情。
二、案經臺北縣政府移送臺灣板橋地方法院檢察署呈請臺灣高等
    法院檢察署檢察長令轉臺灣基隆地方法院檢察署偵查起訴。
    理  由
一、上揭事實，業據被告甲○○於本院審理時坦承不諱，核與證
    人即購買上開偽藥之劉永茂、沈珮慧於偵查中證述之情節大
    致相符，此外，復有劉永茂購買之收據1 件、臺中市衛生局
    93年10月13日藥物檢查現場紀錄表、行政院衛生署藥物食品
    檢驗局93年11月19日藥檢參字第0939324759號檢驗成績書、
    臺中市衛生局93年12月2 日衛藥字第0930045567號函、行政
    院衛生署94年1月3日衛署藥字第0930054097號函、行政院衛
    生署95年7 月17日衛署藥字第0950331660號函在卷可稽，及
    偽藥1 瓶另案扣案足佐，參以扣案之上開偽藥瓶身並未標示
    製造廠商、廠址及許可字號，有照片2 張在卷可稽，自外觀
    即可明顯判斷係未經行政院衛生署核准製造之偽藥，堪認被
    告前揭自白與事實相符。綜上，本案事證明確，被告犯行堪
    予認定。
二、論罪科刑
(一)、按被告行為後，刑法部分條文業於95年7月1日施行（已於94
    年2月2日修正公布，下稱新刑法；修正前刑法下稱舊刑法）
    ，而新刑法第2 條乃係規範行為後法律變更所生新舊法比較
    適用之準據法，故於95年7月1日新刑法修正施行後，如有涉
    及比較新舊法之問題，即應逕依新刑法即現行刑法第2條第1
    項規定，為「從舊從輕」之比較。另於比較時應就罪刑有關
    之共犯、未遂犯、想像競合犯、牽連犯、連續犯、結合犯，
    以及累犯加重、自首減輕暨其他法定加減原因（如身分加減
    ）與加減比例等一切情形，本於統一性及整體性原則，綜其
    全部罪刑之結果而為比較（最高法院95年度第8 次刑事庭會
    議決議一、(一)(四)參照）。本案被告行為後，本案所涉刑法第
    33條第5 款罰金刑最低數額之修正，乃係刑法分則編各罪所
    定罰金刑之刑罰法律效果之變更；新刑法刪除舊刑法第56條
    連續犯之規定，此項刪除雖非犯罪構成要件之變更，但顯已
    影響行為人刑罰之法律效果，自屬法律已有變更；刑法第67
    、68條罰金刑加減之修正，此係科刑規範之變更，均應依刑
    法第2條第1項規定，為「從舊從輕」之比較，茲比較如下：
  1.連續犯之修正
    被告多次販賣偽藥犯行，時間緊接，方法相同，觸犯構成要
    件相同之罪，顯係基於概括犯意反覆為之，依舊刑法第56條
    連續犯之規定，應論以一罪，並加重其刑；而新刑法既已刪
    除連續犯之規定，則所犯多次販賣偽藥犯行，應依數罪併罰
    之規定分論併罰，比較結果，此部分被告行為後之法律並未
    較有利。
  2.罰金刑最低數額之修正
    被告所犯藥事法第83條第1 項之罪，罰金刑僅分別規定「併
    科新臺幣5,000,000 元以下罰金」，是其最低數額之宣告，
    自仍應回歸適用刑法第33條第5 款之總則規定限制。如依被
    告行為時即舊刑法第33條第5款規定，罰金最低數額為1元（
    銀元），依罰金罰鍰提高標準條例第1條規定提高為2至10倍
    （依行政院會銜司法院於72年7月27日發布，同年8月1 日施
    行，有關刑法定有罰金各條均提高為10倍），即為銀元10元
    ，以現行法規所定貨幣單位折算新臺幣條例第2 條折算僅為
    新臺幣30元；惟如依新刑法第33條第5 款規定，罰金最低額
    為新臺幣1,000 元，比較結果，此部分被告行為後之法律並
    未較有利（最高法院95年度第八次刑事庭會議決議三、(一)1.
    參照）。
  3.罰金刑加減之修正
    舊法第67條規定：「有期徒刑加減者，其最高度及最低度同
    加減之。」、第68條規定：「拘役或罰金加減者，僅加減其
    最高度；新法第67條規定：「有期徒刑或罰金加減者，其最
    高度及最低度同加減之。」、第68條規定：「拘役加減者，
    僅加減其最高度。」。本件被告所犯之法定刑中有罰金刑，
    而被告有連續犯之加重原因，新法就罰金最低度有加重規定
    ，舊法則無，比較結果，此部分被告行為後之法律並未較有
    利（最高法院95年度第8次刑事庭會議決議六、(六)參照）。
  4.綜合全部罪刑之結果為比較，適用被告行為後之法律並未較
    有利於被告，自應依刑法第2條第1項前段「從舊原則」之規
    定，適用被告行為時之法律，即舊刑法之相關規定，先予敘
    明。
(二)、核被告所為，係犯藥事法第83條第1 項之販賣偽藥罪。被告
    係以經營中醫診所為業，就上開偽藥僅係以零星散客式之小
    量交易，自難認被告係恃販賣禁藥以維生，應無95年5 月30
    日修正前藥事法第83條第2 項常業犯之適用，併此敘明。被
    告先後多次販賣偽藥之犯行，時間緊接，手法相同，所犯為
    構成要件相同之罪名，顯係分別基於概括犯意反覆實施，為
    連續犯，應依舊刑法第56條規定論以一罪，並加重其刑。至
    刑法第11條之規定雖有修正，然該條文係使刑法以外刑事特
    別法得以一體適用刑法總則之過渡（搭橋）條款，其規定本
    身無關罪刑之實質內容，自無須為修正前、後之比較，故無
    刑法第2條第1項規定之適用，應逕適用現行刑法第11條之規
    定，併此敘明。爰審酌被告查無前科，素行尚佳、其貪圖小
    利之犯罪動機、目的、手段，販賣偽藥之期間、數量、所獲
    利益、及可能危害購買者之健康，暨被告犯後坦承犯行，態
    度良好等一切情狀，量處如主文所示之刑，以示懲儆。末查
    ，被告前未曾因故意犯罪受有期徒刑以上刑之宣告，有臺灣
    高等法院被告前案紀錄表可按，因一時失慮，偶罹刑典，事
    後已坦承犯行，深具悔意，經此刑之宣告後，應知所警惕而
    無再犯之虞，本院因認所宣告之刑以暫不執行為適當，併予
    宣告緩刑2 年，以啟自新（被告犯罪於新刑法施行前，惟本
    院於新刑法施行後裁判本案件，應逕用新刑法第74條緩刑之
    規定〈最高法院95年度第8次刑事庭會議決議七、 參照〉）
    。至另案查扣之偽藥1 瓶，業經被告售予劉永茂，再經劉永
    茂轉售，非被告所有，且依藥事法第79條第1 項之規定，應
    由行政主管機關沒入銷燬，自不應由本院宣告沒收，附此敘
    明。
據上論斷，應依刑事訴訟法第273 條之1 第1 項、第299 條第1
項前段，藥事法第83條第1項，刑法第2 條第1項前段、第11條前
段、舊刑法第56條、刑法第74條1項第1款，判決如主文。
本案經檢察官乙○○到庭執行職務。
中    華    民    國    95    年    10    月    3     日
                  刑事第二庭  法  官  許心
以上正本證明與原本無異。
如不服本判決應於送達後10日內向本院提出上訴狀。
中    華    民    國    95    年    10    月    3     日
                              書記官  邱李和
附錄本案論罪科刑法條
藥事法第83條第1項
明知為偽藥或禁藥，而販賣、供應、調劑、運送、寄藏、牙保、
轉讓或意圖販賣而陳列者，處7 年以下有期徒刑，得併科新臺幣
5,000,000元以下罰金。


司法院資訊處製作；財團法人民間司法改革基金會備份。
